臺灣高雄地方法院刑事裁定　　　　　　 100年度聲字第1587號
聲　請　人　臺灣高雄地方法院檢察署檢察官
受　刑　人　陳清榮
上列聲請人因受刑人數罪併罰有二裁判以上，聲請定其應執行之
刑（100年度執聲字第1007號），本院裁定如下：
    主  文
陳清榮所犯如附表所示罪，所處各如附表所示之刑，應執行有
期徒刑柒月，如易科罰金，以銀元參佰元即新臺幣玖佰元折算壹
日。
    理  由
一、聲請意旨略以：受刑人陳清榮因犯詐欺等3罪，先後判決確
    定如附表所示之刑，應依刑法第53條、第51條第5款規定，
    定其應執行之刑，爰依刑事訴訟法第477條第1項聲請裁定等
    語。
二、按行為後法律有變更者，適用行為時之法律，但行為後之法
    律有利於行為人者，適用最有利於行為人之法律，刑法第2
    條第1 項定有明文。而比較新舊法，應就罪刑有關之共犯、
    未遂犯、想像競合犯、牽連犯、連續犯、結合犯以及累犯加
    重、自首減輕暨其他法定加減原因（如身分加減）與加減例
    等一切情形，綜其全部罪刑之結果而為整體比較，不能割裂
    適用，惟倘所處之主刑同時有徒刑、拘役易科罰金、罰金易
    服勞役之情形時，關於易科罰金、易服勞役部分，應分別為
    新舊法有利、不利之比較，並無不能割裂適用之情事。又裁
    判確定前犯數罪，其中一罪在新法施行前者，亦應依修正後
    刑法第2 條第1 項之規定，適用最有利於行為人之法律（最
    高法院95年第8 次刑事庭會議決議五之(一)後段參照）。經核
    本件受刑人陳清榮於裁判確定前犯附表所示之3 罪，其中附
    表編號3 所犯之罪，係於民國95年7 月1 日前所犯，參諸前
    開決議意旨，仍應為新舊法之比較，而刑法第51條業於94年
    2 月2 日修正公布，並於95年7 月1 日施行。依修正前刑法
    第51條規定：「數罪併罰，分別宣告其罪之刑，依左列各款
    定其應執行者：」，其中第5 款規定：「宣告多數有期徒刑
    者，於各刑中之最長期以上，各刑合併之刑期以下，定其刑
    期。但不得逾20年。」；修正後刑法第51條第5 款規定：「
    宣告多數有期徒刑者，於各刑中之最長期以上，各刑合併之
    刑期以下，定其刑期。但不得逾30年。」經比較結果，修正
    後刑法並非較有利於行為人，依刑法第2 條第1 項前段之規
    定，仍應依修正前刑法第51條，定其應執行之刑。
三、次按二裁判以上所宣告之數罪，均在裁判確定前所犯者，應
    依刑法第51條之規定，定其應執行之刑，刑法第53條定有明
    文；另數罪併罰，應依分別宣告其罪之刑為基礎，定其應執
    行刑，此觀刑法第51條規定自明，故一裁判宣告數罪之刑，
    雖曾經定其執行刑，但如再與其他裁判宣告之刑定其執行刑
    時，前定之執行刑當然失效，仍應以其各罪宣告之刑為基礎
    ，定其執行刑，不得以前之執行刑為基礎，以與後裁判宣告
    之刑，定其執行刑（最高法院59年度台抗字第367 號裁定參
    照）。再按法律上屬於自由裁量事項，尚非概無法律性之拘
    束，在法律上有其外部界限及內部界限。前者法律之具體規
    定，使法院得以具體選擇為適當裁判，此為自由裁量之外部
    界限。後者法院為自由裁量時，應考量法律之目的，法律秩
    序之理念所在，此為自由裁量之內部界限。法院為裁判時，
    2 者均不得有所踰越。在數罪併罰而有2 裁判以上，應定其
    應執行刑之案件，法院所為刑之酌定，固屬自由裁量事項，
    然對於法律之內、外部界限，仍均應受其拘束，此有最高法
    院91年台非字第32號及92年度台非字第187 號判決可資參照
    。查本件受刑人所犯詐欺等如附表所示之3 罪，業經本院及
    臺灣板橋地方法院先後判處如附表所示之刑，並於如附表所
    示之日期分別確定在案，有臺灣高等法院被告前案紀錄表及
    附表所列各該刑事判決各1 份在卷可稽，茲檢察官聲請定其
    應執行之刑，本院審核認聲請為正當，應定其應執行之刑。
    又受刑人所犯如附表編號2 、3 所示之2 罪，固曾經本院以
    99年度聲字第1421號裁定定應執行刑為有期徒刑4 月確定，
    惟參照前揭最高法院59年度台抗字第367 號裁定意旨，受刑
    人既有附表編號1 至編號3 所示之3 罪應定執行刑，則前2
    罪所定之應執行刑即當然失效，本院自可更定該3 罪之應執
    行刑。而本院定其應執行刑，不得逾越刑法第51條第5 款所
    定法律之外部界限，即不得重於附表編號1 至3 所示3 罪之
    總和（有期徒刑8 月又15日），亦應受內部界限之拘束，即
    不得重於附表編號2 、3 所定之執行刑有期徒刑4 月，加計
    編號1 所判處之有期徒刑4 月之總和（有期徒刑8 月）。
四、而關於易科罰金之折算標準，按數罪併罰，其中部分之裁判
    易刑標準係依舊法諭知，他部分依新法諭知，合併定刑後之
    易刑標準，應依刑法第2 條之規定，擇有利於受刑人之折算
    標準適用之，此有最高法院86年度台非字第87號判決可資參
    。而經核受刑人所犯附表各罪之易科罰金折算標準，以附表
    編號3 之罪依修正前刑法第41條第1 項定易科罰金之折算標
    準較有利於受刑人，故就其之應執行刑，應依該條規定定易
    科罰金之折算標準。再90年1 月10日修正公布之刑法第41條
    第2 項原規定：「併合處罰之數罪，均有前項情形，其應執
    行之刑逾6 月者，亦同。」；94年2 月2 日修正公布之刑法
    第41條第2 項則規定：「前項規定於數罪併罰，其應執行之
    刑未逾6 月者，亦適用之。」該條項規定業經司法院大法官
    於98年6 月19日公布之釋字第662 號解釋認定與憲法第23條
    規定有違，並與司法院大法官釋字第366 號解釋不符而失其
    效力，嗣經於98年12 月30 日修正為同條第8 項：「第1 項
    至第4 項及第7 項之規定，於數罪併罰之數罪均得易科罰金
    或易服社會勞動，其應執行之刑逾6 月者，亦適用之。」；
    另為解決刑法修正後新舊法律適用疑義，刑法施行法第3 條
    之1 第3 項規定：「於94年1 月7 日刑法修正施行前犯併合
    處罰數罪中之一罪，且該數罪均符合第41條第1 項得易科罰
    金之規定者，適用90年1 月4 日修正之刑法第41條第2 項規
    定」，是本件被告所犯如附表所示數罪，其中如附表編號3
    所示之罪，係於95年7 月1 日前所犯，自應適用90年1 月4
    日修正之刑法第41條第2 項規定，定其應執行之，附此敘明
    。
五、綜上所述，檢察官聲請定應執行之刑，經核尚無不合，應予
    准許，爰依上開規定，定其應執行之刑如主文所示，並諭知
    易科罰金之折算標準。
六、依刑事訴訟法第477 條第1 項，刑法第53條、第51條第5 款
    （修正前）、第41條第1 項前段（修正前）、第2 項（90年
    1 月4 日修正），刑法施行法第3 條之1 第3 項，罰金罰鍰
    提高標準條例第2 條（廢止前），裁定如主文。
中    華    民    國    100    年    5    月    16    日
                  刑事第三庭    法  官  王榆富
以上正本證明與原本無異。
如不服本裁定，應於送達後5日內，向本院提出抗告狀。
中    華    民    國    100    年    5    月    16    日
                                書記官  鄭裕一
附表：